【裁判字號】    98,上,49
【裁判日期】    990223
【裁判案由】    返還消費寄託物
【裁判全文】
臺灣高等法院高雄分院民事裁定            98年度上字第49號
上  訴  人    甲○○
訴訟代理人    吳淑靜律師
變更之訴原告  戊○○
法定代理人    甲○○
被 上訴 人    丙○○
              丁○○
兼上列2 人共
同訴訟代理人  乙○○
共      同
訴訟代理人    侯重信律師
上列當事人間請求返還消費寄託物事件，上訴人為訴之變更，本
院裁定如下：
      主  文
上訴人變更原告為戊○○之訴及其假執行之聲請均駁回。
變更原告為戊○○之訴訴訟費用由上訴人負擔。
      理  由
一、按在第二審為訴之變更，除合於民事訴訟法第255 條第1 項
    第2 款至第6 款之情形外，非經他造同意，不得為之，此觀
    同法第446 條第1 項規定自明。又請求之基礎事實同一者，
    固得為訴之變更或追加（民事訴訟法第255 條第1 項第2 、
    3 款），但「在第二審追加原非當事人之人為他造當事人，
    不能因原為他造當事人之人表示同意而認為合法」（最高法
    院29年上字第1767號判例意旨照）；「承受訴訟，以具有
    民事訴訟法第168 條至第172 條及第174 條所揭之情形為限
    ，不合此等情形，而於訴訟進行中當事人有變更時，即為訴
    之變更，如在第二審變更者，非經他造同意，不得為之」（
    最高法院41年台上字第184 號判例意旨照）。且於第二審
    變更當事人或追加原非當事人之人為他造當事人，將使變更
    或被追加之當事人喪失第一審之審級利益，對其保障欠周，
    故民事訴訟法第255 條第2 款所謂請求之基礎事實同一，係
    指在當事人不變之前提下，所為訴之變更或追加之情形始有
    適用，不包括變更當事人或追加當事人在列。又當事人之變
    更，亦非屬因情事變更而以他項聲明代最初之聲明，是在第
    二審變更當事人，非經他造及所變更之當事人之同意，不得
    為之。
二、本件上訴人於原審起訴係主張：其將系爭支票及現金交予其
    母戊○○保管，再由戊○○交予其姐即被上訴人之被繼承人
    林桂玉保管，其與林桂玉間成立新台幣（下同）220 萬元消
    費寄託契約之法律關係，於林桂玉死亡後，其已於96年3 月
    7 日以存證信函向被上訴人終止消費寄託關係，爰依民法第
    602 條準用第478 條規定，請求被上訴人連帶給付上訴人22
    0 萬元及遲延利息。嗣於本院主張：系爭220 萬元之消費寄
    託關係，分別存在於上訴人與戊○○之間、及戊○○與林桂
    玉之間，乃變更為行使代位權請求被上訴人向戊○○為給付
    ，並由其代為受領，此部分訴之變更，係基於同一基礎事實
    ，被上訴人雖不同意，但基於上開規定，其變更於法固無不
    合，然上訴人嗣又將原告變更為戊○○，聲明請求被上訴人
    應連帶給付戊○○220 萬元及自98年6 月12日起至清償日止
    按年息5%計算之利息，其起訴主體之人格顯非同一，被上訴
    人既已表明不同意其變更，自應認上訴人變更原告為戊○○
    之訴為不合法。
三、據上論結，依民事訴訟法第463 條、第249 條第1 項第6 款
    、第95條、第78條，裁定如主文。
中    華    民    國    99    年    2     月    23    日
                            民事第六庭
                                審判長法官  許明進
                                法      官  李炫德
                                法      官  徐文祥
以上正本證明與原本無異。
如不服本裁定應於送達後10日內向本院提出抗告狀（並按他造當
事人之人數附繕本），並繳納抗告費新臺幣1,000 元。
中    華    民    國    99    年    2     月    23    日
                                書  記  官  梁雅華

司法院資訊處製作；財團法人民間司法改革基金會備份。
